臺灣高等法院臺中分院刑事裁定
110年度毒抗字第579號
抗  告  人  
即被告      李文宏
上列抗告人因違反毒品危害防制條例案件，不服臺灣臺中地方法
院中華民國110年4月23日裁定（原審案號：110年度毒聲字第632
號，聲請案號：臺灣臺中地方檢察署110年度聲戒字第82號，偵
查案號：110年度毒偵緝字第53號），提起抗告，本院裁定如下
：
　　主  文
抗告駁回。
    理  由
一、抗告人即被告李文宏（下稱抗告人）抗告意旨略以：法務部
    於民國110年3月26日修正公布「有無繼續施用毒品傾向評估
    標準」，其中就「前科紀錄與行為表現」之計分已有調整。
    惟原裁定仍依修正前之評估標準，認抗告人有繼續施用毒品
    傾向，且其中前科紀錄分數過高，與有無繼續施用毒品傾向
    之關聯性不明，不宜採為認定之依據。又戒治處分案件帶有
    拘束人身自由之色彩，法院審酌此類案件本應更為詳查，倘
    施用毒品之犯罪一律僅依勒戒處所之陳報內容為依據，顯有
    失偏頗，請求撤銷原裁定等語。
二、按觀察、勒戒後，檢察官依據勒戒處所之陳報，認受觀察、
    勒戒人有繼續施用毒品傾向者，檢察官應聲請法院裁定令入
    戒治處所強制戒治，其期間為6個月以上，至無繼續強制戒
    治之必要為止，但最長不得逾1年，毒品危害防制條例第20
    條第2項後段定有明文。而關於有無繼續施用毒品傾向之評
    估標準，法務部已於110年3月26日以法矯字第11006001760
    號函修正頒布「有無繼續施用毒品傾向評估標準紀錄表」、
    「有無繼續施用毒品傾向評估標準評分說明手冊」，依上開
    評分說明手冊載明判定之原則，係以前科紀錄與行為表現、
    臨床評估、社會穩定度三項合併計算分數，每一大項皆有靜
    態因子與動態因子。先以靜態因子分數評分，靜態因子分數
    總分在60分（含）以上為「有繼續施用毒品傾向」；60分以
    下，與動態因子分數相加，如果總分在60分（含）以上，為
    「有繼續施用毒品傾向」；又評估標準紀錄表及說明手冊中
    「前科紀錄與行為表現」第1題及第3題之計分方式修正如下
    （餘無修正）：第1項「毒品犯罪相關司法紀錄」：計分方
    式修正為每筆（次）5分，總分上限為10分；第3項「其他犯
    罪相關紀錄」：計分方式修正為每筆（次）2分，總分上限
    為10分。是有無繼續施用毒品傾向，係依具體個案之臨床實
    務及相關事證等情綜合判定，有其相當之專業依據及標準，
    且涉及專門醫學，為具有科學驗證所得之結論，非僅屬理論
    之闡述。又衡酌強制戒治之目的，係為協助施用毒品者戒斷
    毒品之心癮及身癮所為之一種保安處分類型，而該評估標準
    係將與判斷有無繼續施用傾向之相關因素加以列舉及量化，
    適用於每一位受觀察、勒戒處分之人，具一致性、普遍性、
    客觀性，以利執法者判定受勒戒人有無繼續施用毒品傾向，
    倘其評估由形式上觀察，無擅斷或濫權等明顯不當情事，法
    院應予尊重。
三、經查：
　㈠抗告人前因施用第一、二級毒品案件，經臺灣臺中地方法院
    以109年度毒聲字第520號裁定送觀察、勒戒，於執行觀察、
    勒戒期間，經法務部○○○○○○○○附設勒戒處所據前開修正後之
    評估標準，對抗告人施以觀察勒戒之評分結果，其中：1.前
    科紀錄與行為表現合計為19分〔靜態因子部分：毒品犯罪相
    關司法紀錄「4筆」（以上限10分計）、首次毒品犯罪年齡
    為「21-30歲」（計5分）、其他犯罪相關紀錄「1筆」（計2
    分）、入所時尿液毒品檢驗為「無藥物反應」（計0分），
    合計為17分；動態因子部分：所內行為表現為「持續於所內
    抽菸」（計2分）〕。2.臨床評估合計為39分〔靜態因子部分
    ：「有」多重毒品濫用（計10分）、合法物質濫用為「菸及
    檳榔」（計4分）、使用方式為「有注射使用」（計10分）
    、使用年數為「超過1年」（計10分），合計為34分；動態
    因子部分：精神疾病共病（含反社會人格）經評定為「無」
    （計0分）、臨床綜合評估（含病識感、動機、態度、就醫
    意願）經評定為「偏重」（計5分），合計為5分〕。3.社會
    穩定度合計為5分〔靜態因子部分：全職工作為「人力仲介」
    （計0分）；動態因子部分：家人「有」藥物濫用（計5分）
    、入所後家人「無」訪視（計5分）、出所後「無」與家人
    同住（計5分），合計為15分〕。以上評分之總分合計為63分
    （靜態因子共計56分，動態因子共計7分），綜合判斷為 「
    有繼續施用毒品傾向」等情，有原審法院上開裁定、法務部
    ○○○○○○○○110年4月12日中戒所衛字第11010002410號函檢附
    之有無繼續施用毒品傾向證明書、有無繼續施用毒品傾向評
    估標準紀錄表附卷可稽。而前述評估結果，係由該所具相關
    專業知識經驗之醫師，依其本職學識，於抗告人觀察、勒戒
    期間，就其過往前科紀錄與行為表現、臨床評估及社會穩定
    度等因素所為之綜合判斷，為具有科學驗證所得之結論，且
    由形式上觀察，並無擅斷或濫權等明顯不當之情事，自得資
    為判斷抗告人有無繼續施用毒品傾向之證明。抗告意旨稱原
    審僅依勒戒處所陳報內容為依據，顯有失偏頗云云，尚非可
    採。
  ㈡抗告意旨雖另以前科紀錄分數過高，與有無繼續施用毒品傾
    向之關聯性不明等語置辯。惟勒戒處所人員係依據前開修正
    後之評估標準予以評分，觀諸抗告人前揭有無繼續施用毒品
    傾向評估標準紀錄表，其中「毒品犯罪相關司法紀錄」有4
    筆，每筆5分，計20分，而依修正後之評估標準，僅加計上
    限10分；「其他犯罪相關紀錄」有1筆，每筆2分，計2分，
    並無前科紀錄分數過高之情況，其餘評分標準之配分，亦核
    無不合，該所經評定結果認抗告人總分合計為63分，判定有
    繼續施用毒品之傾向，自屬有據。抗告人認本案所憑「有無
    繼續施用毒品傾向評估標準紀錄表」是修正前之評估標準，
    顯有誤會。從而，原審依檢察官之聲請，依毒品危害防制條
    例第20條第2項後段之規定，裁定抗告人令入戒治處所施以
    強制戒治，於法即無不合。
四、綜上，抗告人既經評估認定有繼續施用毒品之傾向，原審依
    前開規定，裁定令抗告人入戒治處所施以強制戒治，其期間
    為6個月以上，至無繼續強制戒治之必要為止，但最長不得
    逾1年，於法有據。抗告人提起本件抗告，為無理由，應予
    駁回。
五、據上論斷，應依刑事訴訟法第412條，裁定如主文。 
中　　華　　民　　國　　110 　年　　5 　　月　　12　　日
            刑事第八庭   審判長法　官　林  清  鈞
                               法　官  黃  小  琴
                               法　官  簡  婉  倫 
以上正本證明與原本無異。
不得再抗告。
                               書記官  龔  月  雲 
　　　　　　　　　　　　　　　 
中　　華　　民　　國　　110 　年　　5 　　月　　12　　日